【裁判字號】    97,交聲,858
【裁判日期】    970804
【裁判案由】    聲明異議
【裁判全文】
臺灣彰化地方法院交通事件裁定         97年度交聲字第858號
移送機關即
原處分機關  交通部公路總局台中區監理所彰化監理站
異  議  人
即受處分人  甲○○
上列受處分人因違反道路交通管理處罰條例案件，對於交通部公
路總局臺中區監理所彰化監理站民國97年5 月20日所為之處分（
彰監四字第裁64-LA0000000號裁決書）聲明異議，本院裁定如下
：
    主  文
原處分撤銷。
甲○○不罰。
    理  由
一、原處分機關略以：受處分人即異議人甲○○（下稱受處分人
    ）所有之NM-5026號自用小客車於96年8月17日11時59分許，
    在嘉義市○○路，因有「在道路收費停車處所停車經催繳不
    依規定繳費」之違規事由，經嘉義市警察局逕行舉發。嗣原
    處分機關依道路交通管理處罰條例第56條第2 項規定，裁處
    受處分人即汽車所有人新臺幣（下同）300 元，於法並無不
    合等語。
二、聲明異議意旨略以：受處分人所有之NM-5026 號自用小客車
    ，已於95年10月辦理停駛，並繳回該車車牌等語，為此提出
    本件聲明異議。
三、按法院受理交通事件，準用刑事訴訟法之規定，道路交通管
    理處罰條例第89條前段定有明文，是最高法院76年台上字第
    4986號判例所揭「認定犯罪事實所憑之證據，雖不以直接證
    據為限，間接證據亦包括在內；然而無論直接或間接證據，
    其為訴訟上之證明，須於通常一般之人均不致有所懷疑，而
    得確信其為真實之程度者，始得據為有罪之認定，倘其證明
    尚未達到此一程度，而有合理之懷疑存在以致事實審法院無
    從取得有罪之確信時，即應由法院為諭知被告無罪之判決」
    之意旨，於法院審理行為人違反道路交通管理處罰條例案件
    時，自當有其適用。易言之，法院於審理行為人違反道路交
    通管理處罰條例案件，當踐行完畢調查證據之程序後，為事
    實之認定時，如就原處分機關所認定之行為人違規之事實仍
    有合理之訴訟上懷疑，而無法百分之百確信行為人確有該當
    於道路交通管理處罰條例各該處罰條文之構成要件事實時，
    即應依訴訟上之待證事實「倘有懷疑，則從被告之利益作解
    釋」之證據法則，作對受處分人有利之認定。再按汽車駕駛
    人之行為有在道路收費停車處所停車，不依規定繳費之情形
    ，當場不能或不宜攔截製單舉發者，得逕行舉發，道路交通
    管理處罰條例第7條之2第1項第3款固定有明文，惟依前開規
    定逕行舉發時，應記明車輛牌照號碼、車型等可資辨明之資
    料，以汽車所有人為被通知對象製單舉發，同條第4 項亦有
    明文。是依上開規定，交通員警以汽車駕駛人有前述違規行
    為逕行舉發時，除需記明車牌外，自需記明車型等足資辨明
    車輛所有人之資料，以確保車牌號碼與車型、顏色等相符，
    避免因誤看車牌而導致舉發錯誤之情形。
四、經查：
  (一)本件違規車輛車號NM-5026 號自用小客車，於上述時間、地
    點，因有「在道路收費停車處所經催繳不依規定繳費之違規
    事由，經舉發單位即嘉義市警察局以受處分人違反道路交通
    管理處罰條例第56條第2 項規定逕行舉發等情，固有違規查
    詢報表1 紙在卷可稽。惟該法文處罰之對象應係汽車駕駛人
    或汽車所有人，是若受處分人於舉發當時並非汽車駕駛人，
    甚至非違規車輛之所有人者，即難以上開條文相繩，合先敘
    明。
  (二)原處分機關係以舉發單位即嘉義市警察局所製發之舉發違規
    查詢報表為裁處之論據，然受處分人堅詞否認該等違規情事
    並辯稱其所有車輛已辦理停駛並繳回車牌等語。查車牌號碼
    NM-5026 號自用小客車原登記車主固為受處分人甲○○，惟
    受處分人已於95年9 月20日辦理停用報停，並已繳回牌照 2
    面，該車因停駛逾期業於同年10月1 日經原處分機關逕行註
    銷牌照，此有交通部公路總局臺中區監理所彰化監理站之汽
    車車籍查詢、汽車異動歷史查詢各1 紙在卷可參，顯見本件
    懸掛NM-5026 號車牌之違規車輛應非受處分人所有，受處分
    人於舉發違規當時亦非使用該車輛之人，受人上開辯解，應
    非無據，故本件交通違規之處罰，自不能任令受處分人負責
    。
  (三)又本件違規係屬逕行舉發，原舉發單位僅將車號記下，並未
    依道路交通管理處罰條第7 條之2 第2 項之規定，記明其他
    足資辨明舉發對象之車型、顏色等資料，以供核對確認，則
    本件舉發在程序上已不無瑕疵可指。再參酌近年不肖分子偽
    造、變造車牌猖獗，甚至竊車後將車牌偽造、變造成相似字
    母、數字之情形，亦時有所聞，依現存卷證資料，受處分人
    之車牌非無遭他人偽造冒用之可能性。本件裁決既有車牌遭
    不明人士偽造冒用之合理懷疑存在，復以並無其他積極證據
    足以證明受處分人所有之車輛有前揭違規之行為，依前揭訴
    訟上之待證事實「倘有懷疑，則從被告之利益作解釋」之證
    據法則，自應作對異議人有利之認定，因認受處分人所為上
    開辯解為屬可採。原舉發單位僅以違規車輛車牌為 NM-5026
    ，旋即認定違規車輛之原登記所有人為受處分人，進而推認
    其為車輛駕駛人予以舉發，顯屬率斷。
五、綜上所述，受處分人既已將所有車輛辦理停駛並繳回牌照，
    業如前述，故本件舉發所指懸掛車牌號碼NM-5026 號自小客
    車，是否確為受處分人所有或為其所駕駛，即尚有合理之懷
    疑存在，且本件逕行舉發程序亦不符首揭法條規定，受處分
    人又對舉發對象正確性有所爭執，因認本件舉發尚無從證明
    受處分人確為本件違規事件之行為人，衡諸首揭說明，自應
    為受處分人有利之認定。原處分機關未予詳查，遽對受處分
    人為前開裁決，即難認為允當。是本件受處分人異議有理由
    ，自應由本院將原處分撤銷，改諭知受處分人不罰，以資適
    法。
據上論斷，應依道路交通管理處罰條例第87條第2項、道路交通
案件處理辦法第20條，裁定如主文。
中    華    民    國    97    年    8     月    4     日
                  交通法庭   法  官  簡婉倫
以上正本證明與原本無異。
如不服本裁定，應於裁定送達後5日內，向本院提出抗告狀 (須
附繕本)
中    華    民    國    97    年    8     月    4     日
                             書記官  林盛輝


司法院資訊處製作；財團法人民間司法改革基金會備份。
